【裁判字號】    98,易,542
【裁判日期】    980320
【裁判案由】    收受贓物
【裁判全文】
臺灣臺中地方法院刑事判決               98年度易字第542號
公  訴  人  臺灣彰化地方法院檢察署檢察官
被      告  乙○○
上列被告因收受贓物案件，經檢察官提起公訴（97年度偵字第
3396號），本院判決如下：
    主    文
乙○○收受贓物，處有期徒刑肆月，如易科罰金，以新臺幣壹仟
元折算壹日。
    事    實
一、乙○○明知丁○○持有之NY－1303號車牌2 具，並非丁○○
    所有，係來路不明之贓物（該車牌為匯寶貿易有限公司所有
    ，使用人為丙○○，原懸掛於引擎號碼5K0000000 號自小客
    貨車上，於民國97年3 月30日下午11時許，在臺中縣霧峰鄉
    ○○路201 號住處旁之停車場，遭丁○○竊取該自小客貨車
    及車牌，丁○○竊盜部分業經臺灣南投地方法院以97年度易
    第456號判處有期徒刑8月確定），竟基於收受贓物之犯意，
    於97年4月7日下午9 時25分許，在臺中縣烏日鄉○○村○○
    路45號乙○○住處前，予以收受，懸掛於其所駕駛而牌照遭
    註銷之引擎號碼B14XTA23385 號自用小客車上（原車牌號碼
    為A8－7237號）。嗣於97年4月8日下午7 時10分許，為警在
    彰化縣彰化市○○路與光復路口查獲，經警循線查獲上情。
二、案經彰化縣警察局彰化分局報告臺灣彰化地方法院檢察署檢
    察官偵查起訴，再經臺灣彰化地方法院判決管轄錯誤，移送
    本院審理。
    理    由
壹、證據能力部分：
一、證人應命具結；又證人、鑑定人依法應具結而未具結者，其
    證言或鑑定意見不得作為證據，刑事訴訟法第186條第1項前
    段及第158條之3分別定有明文。故證人於檢察官偵查中或法
    院審判中作證，除在法律上有得以拒絕作證或不得令其具結
    之情形以外，均應依法命其具結，其證言始具有證據能力（
    最高法院98年度台上字第58號判決參照。查證人丙○○於偵
    查中經檢察官以證人身分傳喚，且證人丙○○在法律上並無
    得以拒絕作證或不得令其具結之情形，而檢察官卻未依法命
    證人丙○○具結（見偵查卷第28頁），故證人丙○○於偵查
    中之證述無證據能力。
二、次按被告以外之人於審判外之言詞或書面陳述，除法律有規
    定者外，不得作為證據，刑事訴訟法第159條第1項固定有明
    文。惟被告以外之人於審判外之陳述，雖不符同法第159 條
    之1至之4規定，而經當事人於審判程序同意作為證據，法院
    審酌該言詞陳述或書面陳述作成時之情況，認為適當者，亦
    得為證據。查證人丙○○於警詢之證述及贓物認領保管單、
    車輛尋獲電腦輸入單、車籍查詢－基本資料詳細畫面、臺灣
    南投地方法院97年度易字第456 號判決、臺灣彰化地方法院
    以97年度簡字第163 號判決等，均經檢察官、被告於本院審
    理時同意做為證據（見本院卷第19頁），且本院審酌該等證
    據作成之形式，取得之方式，均無瑕疵、與待證事實具有關
    聯性等情況，認為以之作為本案之證據核屬適當，是依刑事
    訴訟法第159條之5第1項之規定，自得為證據。
三、次按被告以外之人於偵查中向檢察官所為陳述，除顯有不可
    信之情況者外，得為證據，刑事訴訟法第159 條之1第2項定
    有明文。本件證人丁○○於檢察官偵查中所為之陳述，已經
    具結，並未曾提及檢察官在偵查時有不法取供之情形，且亦
    無證據足以證明上開供述有顯不可信之情況，依上說明，其
    於偵查中之證言應具有證據能力。
四、至卷附之現場車牌照片，係屬機械性紀錄特徵，也就是認識
    對象的是照相鏡頭及攝影機鏡頭，透過鏡頭形成的畫面映寫
    入膠卷或特定儲存設備內（如光碟），然後還原於照相紙上
    ，或透過機器播放畫面，故照相及攝影中不含有人的供述要
    素，再現實情形與作為傳達結果的照相及攝影，在內容上的
    一致性是透過機械的正確性來加以保障的，在照相及攝影中
    ，並不存在人對現實情形的知覺、記憶，在表現時經常可能
    發生的錯誤（如知覺的不準確、記憶隨時間推移而發生的變
    化），故照相及錄影光碟當然是非供述證據，並無傳聞法則
    之適用，惟上開照片既係透過相機及攝影機拍攝後所得，且
    與本案犯罪事實具有關聯性，且檢察官、被告於本院審理時
    均同意做為證據（見本院卷第19頁），且本院審酌渠等對於
    卷內所附之上揭照片並未主張係執法人員違法取得，經查又
    無不得作為證據之事由，依法自得作為證據，而有證據能力
    。
貳、犯罪事實所憑之證據及理由：
一、訊之被告乙○○固坦承有收受丁○○所交付之NY－1303號車
    牌2 具，然矢口否認有收受贓物犯行，辯稱：丁○○告訴伊
    車牌是他買的，伊告訴丁○○伊有收受贓車牌之前科，伊要
    求丁○○不要再拿贓車牌給伊，伊不知道上開車牌是贓物云
    云。惟查：
  (一)上開丙○○使用之匯寶貿易有限公司所有之NY－1303號車牌
    2具，原懸掛於引擎號碼5K0000000號自小客貨車上，於97年
    3月30日下午11時許，在臺中縣霧峰鄉○○路201號住處旁之
    停車場，遭丁○○竊取該自小客貨車及車牌，丁○○竊盜部
    分業經臺灣南投地方法院以97年度易第456號判處有期徒刑8
    月確定等情，業據證人即被害人丙○○於警詢時證述甚詳（
    見警卷第8 至10頁），並經證人丁○○於本院審理時證述在
    卷（見本院卷第17至18頁），且有贓物認領保管單、車輛尋
    獲電腦輸入單、車籍查詢－基本資料詳細畫面各及臺灣南投
    地方法院97年度易字第456號判決1份附卷可稽（見警卷第19
    至20頁、22頁、本院卷第23至26頁），足認NY－1303號車牌
    2具係匯寶貿易有限公司失竊之贓物無誤。
  (二)上開NY－1303號車牌2 具係丁○○於上開時地，交予被告收
    受使用之事實，業據被告自白在卷，核與證人丁○○於偵查
    （見偵查卷第43頁）及本院審理時證述相符，並有車牌照片
    2 張附卷足憑（見警卷第24、25頁）。足認被告此部分之自
    白與事實相符，應堪採信。是上開車牌係由證人丁○○交予
    被告收受使用之事實，亦堪認定。
  (三)又汽、機車須懸掛車牌始得上路使用，此為一般人所知悉，
    且被告擁有一部牌照遭註銷之引擎號碼B14XTA23385 號自用
    小客車（原車牌號碼為A8－7237號），亦據被告於本院自承
    在卷（本院卷第20頁），並有車籍查詢－基本資料詳細畫面
    1 份附卷足稽（見警卷第21頁），故一般人自不可能任意將
    其合法領用之車輛車牌提供予他人使用，被告既為成年人，
    並有自已之汽車，其對此應知之甚明。且觀之被告將其所收
    受之NY－1303號車牌，懸掛於其所有之牌照遭註銷之引擎號
    碼B14XTA23385 號自用小客車之情可知，被告確係知悉欲合
    法駕駛汽車上路，須將車輛之車牌依規定懸掛在車上，一般
    人自不可能將其合法取得之車牌任意交予他人使用無疑。是
    被告收受上開車牌之目的，既係欲供其牌照遭註銷之引擎號
    碼B14XTA23385 號自用小客車使用，衡情自應向丁○○索取
    行車執照，以供查驗，避免滋生事端。況被告曾於96年12月
    9 日，因收受為贓物之P9－1101號車牌懸掛於牌照遭註銷之
    引擎號碼B14XTA23385號自用小客車上使用，經臺灣彰化地
    方法院以97年度簡字第163號判處拘役30日確定，有該院刑
    事判決足憑（見本院卷第27至28頁），益足認被告對車牌係
    屬贓物一情，並非素無經驗。是以，被告既已知悉一般人不
    可能任意將其合法領用之車輛車牌提供予他人使用，又未向
    丁○○索取行車執照，以供查驗，且又有收受贓物車牌之經
    驗，足見被告於收受上開車牌時，顯已明知上開車牌為來歷
    不明之贓物。
  (四)證人丁○○雖於偵查及本院審理時均證稱：乙○○並不知道
    車牌是伊偷的云云。惟證人丁○○對於是否曾經告知被告NY
    －1303號車牌之來源，先後證述不一，證人丁○○於偵查中
    證稱：「我沒有告訴他（指乙○○）車牌從何而來」云云（
    見偵查卷第43頁）；於本院審理時則證稱：「我說NY－1303
    號車牌是買來的，我是這麼跟他說。」云云（見本院卷第17
    頁背面）。又上開車牌究係被告向證人丁○○索取，抑或證
    人丁○○主動交付被告收受使用，證人丁○○之證述亦先後
    不一，證人丁○○於偵查中證稱：「因為我將車牌放在車內
    ，乙○○有向我說他沒有車牌可用，他為我是否可以將車牌
    借給他用，我想說既然沒有用，我就直接交給乙○○使用…
    」云云（見偵查卷第43頁）；於本院審理時則證稱：「（NY
    －1303號自小客貨車車牌是否有交給被告？）有，就是我看
    他車子沒有牌照，當天我駕駛偷來的NY－1303號自小客貨車
    ，到被告家中找他聊天，我看他開車車子沒有車牌，我自己
    把NY－1303號自小客車車牌拿給他的，交給他使用。」云云
    （見本院卷第17頁）。證人丁○○就重要情節，前後證述不
    一，已難採信。況對於證人丁○○如何交付NY－1303號車牌
    一節，被告供述與證人丁○○證述亦不相符，被告於偵查中
    辯稱：「…他（指丁○○）的車上共有四面車牌，原本是掛
    車牌號碼NY－1303號，他當場將這兩面車牌拆下來交給我，
    並掛上新的車牌。」云云（見偵查卷第9 頁）；證人丁○○
    則證稱：「（為何在被告偵查中說車上有四面車牌？）當時
    車子只有兩面車牌，當時我偷來的車牌我還沒有懸掛上去，
    所以總共車牌有四面車牌，我的車子沒有懸掛車牌。」云云
    （見本院卷第18頁背面），足認證人丁○○之證述，顯係迴
    護被告之詞，不足採信。而被告對於車牌有充足之認識，詳
    如前述，故其對丁○○持有4 具車牌，顯與一般常情不符而
    有蹊蹺，自難諉為不知，益足證被告顯已明知丁○○持有之
    上開車牌為來歷不明之贓物。
  (五)綜上所述，被告所辯係屬卸責之詞，不足採信。本案事證明
    確，被告收受贓物犯行堪以認定。
二、核被告乙○○所為，係犯刑法第349條第1項之收受贓物罪。
    爰審酌被告曾有收受贓物素行（臺灣高等法院被告前案紀錄
    表參照），素行不佳，為供其車牌遭註銷之自小客車使用，
    再次收受屬贓物之車牌，顯無悔意，並致使被害人財物追償
    倍增困難，遞加檢警單位偵辦竊嫌困難度，贓物之價值不高
    ，犯後否認犯行之態度等一切情狀，量處如主文所示之刑，
    並諭知易科罰金之折算標準。又公訴檢察官雖具體求刑，認
    應量處被告有期徒刑5月，然本院審酌上情，認被告以量處
    如主文所示之刑為適當，公訴人求處之刑尚嫌過重，併此敘
    明。
據上論斷，應依刑事訴訟法第299條第1項前段，刑法第349條第1
項、第41條第1項前段，刑法施行法第1條之1，判決如主文。
本案經檢察甲○○到庭執行職務。
中    華    民    國    98    年    3     月    20    日
                  刑事第十一庭  法  官  楊文廣
上正本證明與原本無異。
如不服本判決，應於收受送達後10日內向本院提出上訴書狀（應
敘述具體理由並附繕本）。上訴書狀如未敘述理由，應於上訴期
間屆滿後20日內補提理由書於本院。
                                書記官  蔡伸蔚
中    華    民    國    98    年    3     月    20    日
中華民國刑法第三百四十九條
收受贓物者，處三年以下有期徒刑、拘役或五百元以下罰金。
搬運、寄藏、故買贓物或為牙保者，處五年以下有期徒刑、拘役
或科或併科一千元以下罰金。
因贓物變得之財物，以贓物論。


司法院資訊處製作；財團法人民間司法改革基金會備份。
